【裁判字號】    95,訴,1284
【裁判日期】    951201
【裁判案由】    損害賠償
【裁判全文】
臺灣臺北地方法院民事判決              95年度訴字第1284號
原      告  乙○
訴訟代理人  洪崇欽律師
被      告  必爾斯藍基股份有限公司
法定代理人  甲○○
訴訟代理人  劉騰遠律師
            黃富女律師
            蔡佳君律師
上列當事人間損害賠償事件，本院於民國95年11月17日言詞辯論
終結，判決如下：
    主  文
原告之訴及假執行之聲請均駁回。
訴訟費用由原告負擔。
    事實及理由
壹、原告方面：
  一、原告原為新運國際開發有限公司（下稱新運公司）之法定
      代理人，以批發休閒服飾及鞋類等用品為業，嗣於90年則
      由原告之妻賴芳敏任法定代理人，原告則另開立飛人卡特
      體育用品社，此二者經營狀況相當良好，絕無販賣仿冒商
      品之行為。惟被告竟誣指原告販賣NIKE仿冒商品，以違反
      商標法為由，連續於87年間、88年間、91年間、94年間對
      原告提出告訴，惟分別經臺灣臺中地方法院判決原告無罪
      ，並經臺灣高等法院臺中分院駁回檢察官上訴而告確定、
      臺灣臺南地方法院檢察署檢察官為不起訴處分、臺灣臺中
      地方法院檢察署檢察官為不起訴處分、臺灣高雄地方法院
      檢察署檢察官指示將扣押物返還原告，足見原告並無販賣
      仿冒NIKE產品，亦未違反商標法。本件被告明知原告所販
      賣之產品乃平行輸入之真品，竟連續指訴原告販賣仿冒商
      品，且經檢察署、法院查証明確後，仍向檢察官提出不實
      之刑事告訴，被告所為顯係為競爭之目的而陳述不實之情
      事，至原告受損害，已違反民法第184條第1項、第2項及
      公平交易法第22條、第24 條規定，又被告所為致原告疲
      於涉訟，使原告名譽嚴重受損，且被告動輒聲請搜索扣押
      原告店內全部物品，致原告無法經營，商店結束營業，原
      告所受精神痛苦非輕，財產上損失龐大，爰請求新台幣（
      下同）200萬元之非財產上損害。而依民法第195條第1項
      、公平交易法第31條規定被告應負賠償責任，為此提起本
      訴。
  二、NIKE產品鑑定書僅以標價過低及型號不同就認定原告販賣
      之商品為贗品，顯然過於草率，而且有些產品不一定在台
      灣有發行，故被告有過失等語。並聲明：(一)被告應給付
      原告新台幣200萬元及自起訴狀繕本送達翌日起至清償日
      止，按年息5%計算之利息；(二)願供擔保，請准宣告假執
      行。
貳、被告方面：
  一、茲就原告主張事實分述如下：(一)法院對於87年間原告販
      賣NIKE商品之事實，認為原告主觀上不構成商標法第63條
      「明知」之構成要件，故判決其無罪，惟原告之進貨價格
      與真品價格相距甚遠，且扣案產品品質粗糙等節，足證被
      告已依合理客觀之標準檢視樣品，因而確認為仿冒品之客
      觀事實，則屬合理；(二)檢察官對於88年、91年間原告販
      賣NIKE商品之事實，則以無法證明原告有侵害故意，且最
      後確認之仿冒品數量不多，被告亦無意再追究為由，為不
      起訴處分；(三)94 年間之搜索行動，應屬高雄市調查處
      主動查緝行動，與被告無涉。
  二、除94年間高雄市調查處主動搜索行動與被告無涉外，其餘
      事實距今均已超過2年，依民法第197條第1項規定，原告
      之請求權已罹於消滅時效。
  三、在第1件刑事案件中，被告係發現購自「尚昇鞋業」之樣
      品中，T恤及夾克為真品並未生產之款式，在第2件刑事案
      件中，購自「偉昇鞋行」之「Jordan」商標排扣褲樣品及
      購自「舒邁企業」之套頭圓領杉樣品，均非真品所有之款
      式，且無NIKE公司專屬之洗標及領標，在第3件刑事案件
      中，扣案之24件服飾成分標及商標均非NIKE標準式樣，因
      而被告合理認定上開店家所販售者為仿冒品，被告係實際
      檢視店家所售樣品後，發現該等商品並非NIKE真品之款式
      ，甚且非NIKE正式商標圖樣或成分標非正式規格，故判定
      樣品乃屬仿冒品，該判斷過程及依據係屬合理。本件被告
      係經相當查證程序，有相當理由確信客觀上原告所販售者
      乃仿冒之NIKE商品，始依法提出告訴，而原告之主觀上認
      知心態，則有待國家司法公權力之介入調查暨審判後查證
      之，又檢察官之扣押，為其職權之行使，並有其考量之依
      據，非當事人所能左右，原告主張被告應就檢察官之扣押
      負侵權行為損害賠償責任，難謂為正當，再者，商標權人
      對於涉嫌仿冒之商品提出刑事告訴或告發，係依據法律所
      賦與商標權人積極捍衛其商標權之權利而為行使，並無任
      何不法侵權行為可言。至於檢察官或法院最後以證據不足
      為不起訴處分或判認原告無罪，惟此僅其證據之認定與被
      告之意見不一，並不表示被告提出告訴之行為即有不法侵
      害原告權利之故意或過失。又原告聲請搜索「尚昇鞋業」
      、「偉昇鞋行」及「舒邁企業」時，並不知悉渠等之供應
      商均為原告，自非特意針對原告提出告訴。
  四、原告空言泛稱其受有名譽之損害，並未提出任何證據佐證
      ，且原告於88年間獲判無最後，仍繼續經營販賣運動服飾
      業務，遑論受有何名譽損害。又販售平行輸入真品之商家
      與獨家代理商權益在經銷上具有利益衝突，在經銷過程中
      ，即有可能來自於獨家代理商主張權利之法律風險，衡量
      雙方之利益，被告行使刑事告訴權應不能認係以損害原告
      之經營商譽為目的等語。並聲明：(一)原告之訴駁回；(
      二)如受不利判決，被告願供擔保，請准宣告免為假執行
      。
、得心證之理由：
  一、原告主張被告於87年間、88年間、91年間以原告販賣NIKE
      仿冒商品違反商標法為由，對原告提出告訴，分別經臺灣
      臺中地方法院判決原告無罪，並經臺灣高等法院臺中分院
      駁回檢察官上訴而告確定、臺灣臺南地方法院檢察署檢察
      官為不起訴處分、臺灣臺中地方法院檢察署檢察官為不起
      訴處分及法務部調查局高雄市調查處（下稱高雄市調查處
      ）於94年3月24日向臺灣高雄地方法院聲請搜索票，扣押
      原告所有上衣共2355件、褲子299件、鞋子145雙，嗣於94
      年8月15日將上開扣押物品返還給原告等情，業據原告提
      出臺灣高等法院臺中分院刑事判決影本、臺灣臺南地方法
      院檢察署檢察官不起訴處分書影本、臺灣臺中地方法院檢
      察署檢察官不起訴處分書影本、高雄市調查處函影本等件
      為證，並經本院依聲請調閱臺灣高雄地方法院94年度聲搜
      字第1032號刑案卷宗查明無訛，被告對之亦不爭執，應堪
      信為真實。
  二、原告主張被告連續指訴原告販賣仿冒商品，且經檢察署、
      法院查証明確後，仍向檢察官提出不實之刑事告訴，被告
      所為顯係為競爭之目的而陳述不實之情事，至原告受損害
      ，已違反民法第184條第1項、第2項及公平交易法第22條
      、第24條規定，又被告所為致原告疲於涉訟，使原告名譽
      嚴重受損，且被告動輒聲請搜索扣押原告店內全部物品，
      致原告無法經營，商店結束營業，原告所受精神痛苦非輕
      ，財產上損失龐大，被告依民法第190條第1項、公平交易
      法第31條規定應負賠償責任云云；被告則以上開情詞置辯
      。故兩造所爭執者為：(一)原告損害賠償請求權是否罹於時
      效？(二)高雄市調查處於94年3月24日向臺灣高雄地方法院
      聲請搜索票，是否為被告所檢舉？(三)如未罹於時效，則被
      告提起刑事告訴，向檢警單位檢舉，是否有利用檢警偵查
      而有以損害原告為目的之權利濫用及違反公平交易法情形
      ？(四)被告提出NIKE產品鑑定書僅以標價過低及型號不同就
      認定原告販賣之商品為贗品，是否過於草率，而有過失？
  三、按民法第197條第1項規定：「因侵權行為所生之損害賠償
      請求權，自請求權人知有損害及賠償義務人時起，二年間
      不行使而消滅。」故倘若原告主張名譽受損，自應於知悉
      受有損害及賠償義務人起二年內，對侵權行為人請求損害
      賠償。惟查原告所指第1件刑事案件，檢警係於87年間搜
      索「尚昇鞋業」店面，而臺灣高等法院臺中分院係於88
      年11月5日以88年度上易字第2423號刑事判決維持原告無
      罪之原審判決。第2件刑事案件，檢警係於87年間搜索「
      偉昇鞋業」及「舒邁企業」店面，而臺灣臺南地方法院檢
      察署檢察官係於88年11月5日作成不起訴處分書。第3件刑
      事案件，檢警係於91年間搜索扣押新運公司之物品，而臺
      灣臺中地方法院檢察署檢察官係於91年11月29日作成不起
      訴處分書等情，有原告提出之上開刑事判決影本及檢察官
      不起訴處分書影本等件在卷可稽，距今均已超過2年，依
      民法第197條第1項規定，原告之請求權已罹於消滅時效。
      本件第1件至第3件刑事案件，既均已罹於損害賠償請求權
      二年之時效期間而消滅。則不再論被告提起刑事告訴，向
      檢警單位檢舉，是否有利用檢警偵查而有以損害原告為目
      的之權利濫用及違反公平交易法情形。
  四、94年3月24日高雄市調查處搜索扣押原告位於高雄市新興
      區○○○路383號處所，係因化名代號：X4012之檢舉人所
      檢舉，有上開94年度聲搜字第1032號刑案卷宗內之搜索票
      聲請書上之記載可按，被告既否認係其所檢舉告發，原告
      復無其他事證足以證明該案係被告所檢舉告發，其上開主
      張自不足採。
  五、至於原告主張上開94年度聲搜字第1032號刑案卷宗內所附
      為被告所提出NIKE產品鑑定書僅以標價過低及型號不同就
      認定原告販賣之商品為贗品，顯然過於草率，而有過失乙
      節，按被告應檢警單位之要求，提出NIKE產品鑑定書，係
      依其總公司之指示而為鑑定，原告既未能提出其他事證證
      明被告鑑定過於草率而有過失，自難認其主張為真實。
肆、綜上所述，原告所指之第1件至第3件刑事案件，均已罹於損
    害賠償請求權二年之時效期間而消滅。至原告所指之第4件
    刑事案件並不能證明係被告所檢舉，且亦無法證明被告所提
    出之鑑定書過於草率而有過失，自難令被告負損害賠償責任
    ，則其依侵權行為法則及民法第195條第1項、公平交易法第
    31條規定，請求被告賠償非財產上損害200萬元及其法定遲
    延利息，即有未洽，應予駁回。原告既受敗訴判決，則其假
    執行之聲請即失所附麗，應併予駁回。
伍、本件事證業已明確，兩造其餘攻擊、防禦方法及其他事證與
    主張，核對本件判斷不生影響，爰不一一論述，併此敘明。
陸、據上論結，本件原告之訴為無理由、依民事訴訟法第78條，
    判決如主文。
中    華    民    國    95    年    12    月    1     日
                  民事第四庭    法  官  陳文正
以上正本係照原本作成
如對本判決上訴，須於判決送達後20日內向本院提出上訴狀
中    華    民    國    95    年    12    月    1     日
                                書記官  黃菀茹


司法院資訊處製作；財團法人民間司法改革基金會備份。
